臺灣桃園地方法院刑事判決　　　　　　　95年度訴字第1279號
公　訴　人　臺灣桃園地方法院檢察署檢察官
被　　　告　乙○○
　　　　　　　　　　　樓
　　　　　　甲○○
　　　　　　丁○○
上列被告因偽造文書等案件，經檢察官提起公訴（九十四年度偵
字第一五三三０號），被告於本院準備程序進行中，就被訴事實
為有罪之陳述，經本院告知簡式審判程序意旨，並聽取公訴人及
被告之意見後，本院合議庭裁定依簡式審判程序審理，本院判決
如下：
    主  文
甲○○共同連續行使偽造私文書，處有期徒刑壹年，減為有期徒
刑陸月，如易科罰金，以銀元參佰元即新臺幣玖佰元折算壹日。
緩刑肆年，緩刑期間付保護管束。
乙○○共同連續行使偽造私文書，處有期徒刑壹年，減為有期徒
刑陸月，如易科罰金，以銀元參佰元即新臺幣玖佰元折算壹日。
丁○○共同連續行使偽造私文書，處有期徒刑拾月，減為有期徒
刑伍月，如易科罰金，以銀元參佰元即新臺幣玖佰元折算壹日。
附表三所示之物均沒收。
    事  實
一、乙○○係福德食品有限公司（下稱福德公司）之負責人，即
    從事公司員工聘僱業務之人；亦係長弘商業股份有限公司（
    下稱長弘公司）之員工，負責辦理申辦銀行貸款之業務，與
    其胞弟甲○○及友人丁○○，共同基於意圖為自己不法所有
    之竊盜犯意、詐欺取財之概括犯意及行使偽造私文書、行使
    業務上登載不實文書、行使使公務員登載不實文書之概括犯
    意，而為下列犯行：
  (1)於民國九十三年十一月中旬間，在桃園縣中壢市之內壢火車
    站前某處，乙○○、甲○○與丁○○商議，由丁○○提供其
    本人身分，以不實資力文件向銀行辦理貸款。商議既定，則
    由乙○○先於九十三年十二月十四日偽向勞工保險局承辦公
    務員申請將丁○○加保於福德公司，而使該局公務員在其職
    掌之勞工保險卡公文書上記載林志華加保於福德公司之不實
    內容（當日乙○○並同時為丁○○之胞弟戊○○虛偽加保，
    詳如後述），又於九十四年五月三日在其業務上所製作之福
    德公司員工職務證明書及各類所得扣繳暨免扣繳憑單上，虛
    偽記載丁○○於福德公司，擔任ＭＩＳ工程師之職務，並於
    九十三年一月至十二月間，向福德公司領取六十萬七千五百
    六十元之薪資等不實內容，再於如附表一所示之時間，將上
    開業務上記載不實之文書連同申請書，連續向如附表一所示
    之銀行，申辦信用卡或貸款而行使之（其中寶華商業銀行部
    分，並推由丁○○先於不詳日期向監理機關偽稱其向丙○○
    購買車號五Ａ－七八一六號自用小客車之情節〈該車係甲○○先前以丙○○名義購買而由甲○○使用中，丙○○對於該
    車如何處理均不知情且無意見〉，而使該監理機關人員於其
    職掌之行車執照公文書上登載丁○○為該車車主之不實內容
    ，而發給丁○○該車行車執照後，丁○○併同上開其他不實
    文件而申請汽車貸款），甲○○則於貸款對保時，在場協助
    丁○○應對，並於事後保管相關證件，美商花旗銀行（下稱
    花旗銀行）、臺北富邦銀行（下稱富邦銀行）及寶華商業銀
    行（下稱寶華銀行）均因而陷於錯誤，誤認丁○○具有清償
    貸款之資力，而各核發額度如附表一所示之貸款金額及信用
    卡（花旗銀行信用卡亦為貸款之用），足生損害於監理機關
    對於車籍管理之正確性及花旗銀行、富邦銀行、寶華銀行對
    於客戶信用評估之正確性。
  (2)乙○○、甲○○、丁○○三人承上詐欺及偽造文書之概括犯
    意聯絡，並基於竊盜犯意聯絡，推由丁○○於九十三年十二
    月十六日持其與雙胞胎胞弟戊○○之戶口名簿至桃園縣楊梅
    鎮戶政事務所，於申請補發身分證之申請書上偽造戊○○之
    簽名、指印各一枚，再持其先前委由不知情之不詳店家所偽
    刻之戊○○印章一枚，在該申請書上偽造印文二枚以偽造該
    申請書私文書後，向該戶政事務所之不知情之公務員，申請
    換發戊○○身分證而行使之，使該公務員因而於其職掌之身
    分證公文書上記載不實之換發內容，而發給「戊○○」之換
    發身分證一張；丁○○再於九十四年三月初，於桃園縣楊梅
    鎮瑞坪里二十一鄰矮坪子五號住處內，竊得戊○○之全民健
    康保險卡一張；乙○○則於九十三年十二月十四日前往勞工
    保險局，使該局承辦公務員於勞工保險卡之公文書上登載為
    戊○○加保於福德公司之不實內容，而發給乙○○「戊○○
    」之勞工保險卡一張，並於九十四年三月七日在其業務上所
    負責記載之福德公司員工職務證明書、扣繳憑單、薪俸袋等
    文件上，虛偽記載戊○○於福德公司，擔任倉管職務，並於
    九十三年一月至十二月間及九十四年一月，向福德公司領取
    五十二萬七千八百元及四萬三千四百元薪資等不實內容，於
    附表二所示之時間，由丁○○前往如附表二所示之銀行，於
    申請書上分別偽造戊○○之簽名，並持前開偽造之戊○○印
    章，在申請書上偽造戊○○印文，而偽造該申請書私文書後
    ，將上揭虛偽之戊○○資料持向如附表二所示之銀行，申辦
    信用卡或信用貸款而行使之（偽造戊○○署押及簽名部分詳
    如附表三編號一至三所載），甲○○則於貸款對保時，在場
    協助丁○○應對，並於事後保管相關證件，富邦銀行、中國
    信託商業銀行（下稱中信銀行）因而陷於錯誤，誤認丁○○
    即為戊○○本人，並具有償債能力，而各核發額度如附表二
    所示之貸款金額及信用卡，足生損害於戊○○、桃園縣楊梅
    戶政事務所及富邦銀行、中信銀行對於客戶信用評估之正確
    性。嗣因戊○○於九十四年八月二日接獲中信銀行寄發之催
    繳通知，始悉上情。
二、案經戊○○訴由桃園縣政府警察局楊梅分局報請臺灣桃園地
    方法院檢察署檢察官偵查起訴。
    理  由
一、程序部分：本件被告乙○○、甲○○、丁○○所犯係死刑、
    無期徒刑或最輕本刑為三年以上有期徒刑以外之罪，其於準
    備程序中就被訴事實為有罪之陳述，經本院告知簡式審判程
    序之旨，並聽取當事人意見後，經本院合議庭依刑事訴訟法
    第二百七十三條之一第一項規定裁定由受命法官獨任進行簡
    式審判程序，合先敘明。
二、訊據被告三人對於前開犯罪事實均坦承不諱，且供詞互核一
    致，並與告訴人戊○○指訴情節相符，另經證人丙○○到庭
    結證屬實，尚有中信銀行函覆之戊○○信用卡申請書、個人
    信貸申請書暨約定書、個人信貸借據暨約定書、身分證影本
    、富邦銀行九十四年十月十二日北富銀個管字第０四一０二
    號函覆之丁○○信用貸款申請書、身分證影本、全民健康保
    險卡、免役證明、員工職務證明書、各類所得扣繳暨免扣繳
    憑單、富邦銀行九十四年十二月三十日北富銀個管字第０五
    一二八號函覆之戊○○信用貸款申請書、各類所得扣繳暨免
    扣繳憑單、員工職務證明書、薪俸袋、寶華銀行函覆之丁○○汽車貸款申請書、員工職務證明書、汽車過戶登記申請書
    、汽車新領牌照登記書、各類所得扣繳暨免扣繳憑單、花旗
    銀行函覆之信用卡申請書、勞工保險局九十五年十二月十四
    日保承行字第０九五一０四三００六０號函及所附之勞工保
    險加保申報表等件在卷可稽，復有丁○○之身分證、健保卡
    、私章、不實勞工保險卡、詐欺所得之花旗銀行信用卡、不
    實扣繳憑單、詐欺所得之貸款契約書、不實員工職務證明書
    、富邦銀行存摺、戊○○之不實扣繳憑單、不實勞工保險卡
    、偽刻印章、詐欺所得之富邦銀行存摺等物扣案可資佐證，
    被告三人之自白堪認與事實相符，本件事證明確，被告三人
    犯行堪以認定。
三、按本件被告三人行為後，刑法部分條文業經修正公布，並於
    九十五年七月一日施行（修正後刑法以下稱新法，修正前刑
    法以下稱舊法）。刑法第二條第一項之規定，係規範行為後
    法律變更所生新舊法律比較適用之準據法，於修正後刑法施
    行後，應適用新法第二條第一項規定之從舊從輕之原則為比
    較，適用最有利於行為人之法律。查本件被告三人行為後，
    相關刑法規定變更如下：
    (一)關於法定罰金刑最低度部分，舊法第三十三條第五款規定
      為銀元一元（並依罰金罰鍰提高標準條例第一條前段規定
      提高十倍後，折算為新臺幣三十元）以上，新法第三十三
      條第五款則修正為新臺幣一千元以上，以百元計算。
    (二)關於牽連犯、連續犯部分，舊法第五十五條、第五十六條
      分別規定：「犯一罪而其方法或結果之行為犯他罪名者，
      從一重處斷」，「連續數行為而犯同一之罪名者，以一罪
      論。但得加重其刑至二分之一。」新法中均經刪除，意即
      新法就數犯罪行為所成立之數罪名，原則係採分論併罰之
      方式處斷。
    (三)經綜合比較，就罰金刑最低度部分，舊法金額較低，對被
      告較有利，牽連犯、連續犯修正部分，舊法從一重罪處斷
      或論以一罪，自較新法數罪分論併罰為有利。綜上所述，
      舊法之規定對於被告較為有利，本件自應依新法第二條第
      一項前段之規定，適用舊法之規定論處。至於業務上登載
      不實罪、使公務員登載不實罪、詐欺罪法定罰金刑之貨幣
      單位及數額，依修正後刑法施行法第一條之一第一項、第
      二項前段規定修正貨幣單位為新臺幣，數額則提高為三十
      倍，與修正前之貨幣單位以銀元計算，並依罰金罰鍰提高
      標準條例第一條前段之規定就其原定數額提高十倍後，再
      將銀元換算為新臺幣之比較結果，修正前後本罪法定罰金
      刑之最高度輕重相同，又舊法第二十八條共同正犯之規定
      雖亦有所修正，惟本件不論適用新舊規定，被告均成立共
      同正犯，自無有利、不利之情形，即無比較適用之問題，
      尚非刑法第二條第一項所指之法律變更，故上開所述罰金
      刑貨幣單位及數額、共同正犯等規定之修正，均應依一般
      法律適用原則，適用裁判時法（最高法院九十五年十一月
      七日刑事庭會議決議參照），附此敘明。
四、核被告三人所為，係犯刑法第二百十六條、第二百十條之行
    使偽造私文書罪、同法第二百十六條、第二百十五條之行使
    業務上登載不實文書罪、同法第二百十六條、第二百十四條
    之行使使公務員登載不實文書罪、同法第三百三十九條第一
    項之詐欺罪、同法第三百二十條第一項之竊盜罪。被告三人
    偽造私文書、業務上登載不實、使公務員登載不實之低度行
    為，為行使各該文書之高度行為所吸收，均不另論罪。被告
    三人偽造署押及盜刻印章之行為，為偽造私文書之部分行為
    ，亦不另論罪。被告三人就上開五罪間有犯意聯絡、行為分
    擔，為共同正犯。被告三人先後多次行使偽造私文書、行使
    業務上登載不實文書、行使使公務員登載不實文書、詐欺之
    行為，時間均緊接、均觸犯構成要件相同之罪，均為連續犯
    ，應各依舊法第五十六條之規定論以一罪，並加重其刑。又
    被告三人所涉前開五罪間，有方法結果之牽連關係，應依舊
    法第五十五條之規定從一重之行使偽造私文書罪處斷。起訴
    書雖記載起訴法條包括刑法第二百十六條、第二百十二條行
    使偽造特種文書罪，惟於犯罪事實部分並未記載被告三人有
    何偽造特種文書之事實，顯見此部分起訴法條應為贅載。又
    被告三人竊盜戊○○之全民健康保險卡，及使監理機關之公
    務員於行車執照上登載丁○○為五Ａ－七八一六號車主之不
    實內容等犯罪事實，雖未據起訴，惟與檢察官起訴部分有牽
    連犯及連續犯之裁判上一罪關係，為起訴效力所及，本院自
    得予以審究。爰審酌被告三人均值青壯，不思正當營生，竟
    共謀以不正方法詐取財物，次數不少，且金額不低，惟念其
    等均無前科，犯後均能坦承犯行，態度尚可，而被告丁○○
    出名貸款，但犯後所得金額較少等一切情狀，分別量處如主
    文所示之刑。按中華民國九十六年罪犯減刑條例業於九十六
    年六月十五日立法三讀通過，並於同年七月十六日施行，查
    被告三人犯行係在九十六年四月二十四日之前，且所犯雖屬
    上揭減刑條例第三條所列不得減刑之罪，惟上開宣告之刑尚
    未逾一年六月，爰依該條例第二條第一項第三款，就前開宣
    告之刑，各減其刑期二分之一。另關於易科罰金之折算標準
    部分，刑法亦有修正，舊法第四十一條第一項前段規定得以
    銀元一元以上三元以下折算一日，依修正前罰金罰鍰提高標
    準條例第二條之規定（現已刪除）提高一百倍後，為銀元一
    百元以上三百元以下（即新臺幣三百元以上九百元以下）折
    算一日，新法第四十一條第一項前段則修正為得以新臺幣一
    千元、二千元或三千元折算一日，新舊法比較之後，以舊法
    對被告為有利，併依上開減刑條例第九條及舊法第四十一條
    第一項前段、修正前罰金罰鍰提高標準條例第二條，諭知易
    科罰金之折算標準。末按新法第七十四條第一項第一款就宣
    告緩刑之要件修正為：受二年以下有期徒刑、拘役或罰金之
    宣告，而未曾因故意犯罪受有期徒刑以上刑之宣告，並認以
    暫不執行為適當者，得宣告二年以上五年以下之緩刑，其期
    間自裁判確定之日起算，又最高法院九十五年五月二十三日
    第八次刑事庭會議決議意旨揭示：犯罪在新法施行前，新法
    施行後，緩刑之宣告，應適用新法第七十四條之規定，查被
    告甲○○前未曾因故意犯罪受有期徒刑以上刑之宣告，有臺
    灣高等法院被告前案紀錄表附卷可查，本次因思慮未周，致
    罹刑典，惟犯後終能坦承犯行，且除就本件以被告丁○○名
    義所貸款項部分，已與丁○○協議清償方式，並償還被告丁○○部分款項，另積極與受害銀行謀求和解，並自九十六年
    三月起定期清償花旗銀行五千元，此經被告丁○○當庭確認
    無訛，並有甲○○與丁○○協議書及花旗銀行傳真至本院之
    清償明細各一件在卷可稽，經此偵查審判及刑之宣告，應知
    所警惕，而無再犯之虞，本院因認前開宣告之刑以暫不執行
    為適當，爰依新法第七十四條第一項第一款之規定，宣告緩
    刑四年，於緩刑期間應付保護管束，以啟自新。附表三編號
    一至五所列之偽造署押、印文、印章，依刑法第二百十九條
    之規定，不問是否犯人所有，均諭知沒收，扣案如附表三編
    號六、七所示之物，均為被告所有、供本件犯罪所用或因
    本件犯罪所得之物，應依舊法第三十八條第一項第二款、第
    三款之規定諭知沒收。
五、公訴意旨另以：被告乙○○、甲○○與被告丁○○共同基於
    詐欺及行使業務上登載不實文書之犯意聯絡，於九十四年八
    月二十四日推由被告丁○○持上開被告乙○○於業務上所製
    作之不實文書（包含丁○○之職務證明書、扣繳憑單），向
    富邦銀行申請信用卡，致富邦銀行陷於錯誤而核發信用卡一
    張，因認被告乙○○、甲○○、丁○○此部分行為亦涉有刑
    法第三百三十九條第一項之詐欺取財、同法第二百十六條、
    第二百十五條行使業務上登載不實文書等罪嫌。惟訊據被告
    乙○○、甲○○就此部分均堅決否認涉案，辯稱：其等並不
    知丁○○有申請此張信用卡等語，且被告丁○○於本院訊問
    時稱此信用卡係其向富邦銀行辦理貸款後，因承辦人員建議
    ，其始獨自臨時決定申請此信用卡，甲○○、乙○○並不知
    情等語，又被告甲○○、乙○○於警詢、偵查中就本件其他
    犯罪事實全部承認，已無隱瞞部分犯行之必要，但始終未提
    及此張富邦銀行信用卡，足見被告乙○○、甲○○對於被告
    丁○○申請此張信用卡一節確不知情。另被告丁○○雖自白
    犯行，惟審諸此信用卡申請書上記載被告丁○○國中畢業、
    於福德公司擔任廚師工作等資料（見偵查卷第九十一頁），
    可知被告丁○○申請此信用卡時，並未出示上開不實之福德
    公司職務證明書及扣繳憑單，亦即並無行使業務上登載不實
    文書及施用詐術使富邦銀行陷於錯誤而發卡等情形，被告丁○○之單一自白尚乏其他補強證據足資佐證，自不能認定被
    告丁○○有此部分犯行。本件復查無其他積極證據證明被告
    乙○○、甲○○、丁○○有此部分犯行，本應諭知被告三人
    此部分無罪，惟公訴意旨認此部分與前開有罪部分有連續犯
    之裁判上一罪關係，爰不另為無罪之諭知。
據上論斷，依刑事訴訟法第二百七十三條之一第一項、第二百九
十九條第一項，修正後刑法第二條第一項前段、第二十八條、第
七十四條第一項第一款、第九十三條第一項、刑法第三百三十九
條第一項、第二百十六條、第二百十條、第二百十四條、第二百
十五條、第二百十九條，修正前刑法第五十五條、第五十六條、
第三十八條第一項第二款、第三款、第四十一條第一項前段，刑
法施行法第一條之一第一項、第二項前段，修正前罰金罰鍰提高
標準條例第二條，中華民國九十六年罪犯減刑條例第二條第一項
第三款、第七條、第九條，判決如主文。
本案經檢察官蔡宜均到庭執行職務。
中　　華　　民　　國　　96　　年　　10　　月　　12　　日
                  刑事第八庭    法　官　袁雪華
以上正本證明與原本無異。
如不服本判決，應於判決送達後10日內向本院提出上訴狀（應附
繕本），其未敘述上訴理由者，應於上訴期間屆滿後20日內補提
理由書狀於本院，上訴於臺灣高等法院。
                                書記官  邱仲騏
中　　華　　民　　國　　96　　年　　10　　月　　12　　日
附錄本案論罪科刑之法條：
中華民國刑法第339條第1項
（普通詐欺罪）
意圖為自己或第三人不法之所有，以詐術使人將本人或第三人之
物交付者，處5 年以下有期徒刑、拘役或科或併科1 千元以下罰
金。
中華民國刑法第216條
（行使偽造變造或登載不實之文書罪）
行使第 210 條至第 215 條之文書者，依偽造、變造文書或登載
不實事項或使登載不實事項之規定處斷。
中華民國刑法第210條
（偽造變造私文書罪）
偽造、變造私文書，足以生損害於公眾或他人者，處 5 年以下有
期徒刑。
中華民國刑法第214條
（使公務員登載不實罪）
明知為不實之事項，而使公務員登載於職務上所掌之公文書，足
以生損害於公眾或他人者，處3 年以下有期徒刑、拘役或5 百元
以下罰金。
中華民國刑法第215條
（業務上文書登載不實罪）
從事業務之人，明知為不實之事項，而登載於其業務上作成之文
書，足以生損害於公眾或他人者，處3 年以下有期徒刑、拘役或
5 百元以下罰金。
中華民國刑法第219條
（沒收之特例）
偽造之印章、印文或署押，不問屬於犯人與否，沒收之。
附表一：
┌──┬────┬────────┬─────┬─────┐
│編號│銀    行│申  辦  時  間  │申辦內容  │核貸額度  │
│    │        │                │          │（新臺幣）│
├──┼────┼────────┼─────┼─────┤
│ 1  │花旗銀行│93年12月28日    │信用卡吉利│100000元  │
│    │        │                │金貸款    │          │
├──┼────┼────────┼─────┼─────┤
│ 2  │富邦銀行│94年5月5日      │指數式信用│200000元  │
│    │        │                │貸款      │          │
├──┼────┼────────┼─────┼─────┤
│ 3  │寶華銀行│94年5月24日     │汽車貸款  │210000元  │
└──┴────┴────────┴─────┴─────┘
附表二：
┌──┬────┬────────┬─────┬─────┐
│編號│銀    行│申  辦  時  間  │申辦內容  │核貸額度  │
│    │        │                │          │（新臺幣）│
├──┼────┼────────┼─────┼─────┤
│ 1  │中信銀行│94年3月14日     │信用卡    │          │
├──┼────┼────────┼─────┼─────┤
│ 2  │中信銀行│94年3月14日     │信用貸款  │450000元  │
├──┼────┼────────┼─────┼─────┤
│ 3  │富邦銀行│94年3月22日     │信用貸款  │200000元  │
└──┴────┴────────┴─────┴─────┘
附表三：
┌──┬───────────────┬─────────┐
│編號│應沒收之物                    │沒收法條          │
├──┼───────────────┼─────────┤
│ 1  │中信銀行信用卡申請書上偽造之「│刑法第二百十九條  │
│    │戊○○」署押（簽名）一枚（見偵│                  │
│    │查卷第七十二頁）              │                  │
├──┼───────────────┼─────────┤
│ 2  │中信銀行個人信貸申請書暨約定書│同上              │
│    │上偽造之「戊○○」署押（簽名）│                  │
│    │二枚（見偵查卷第七十三、七十四│                  │
│    │頁）                          │                  │
├──┼───────────────┼─────────┤
│ 3  │富邦銀行信用貸款申請書上偽造之│同上              │
│    │「戊○○」署押（簽名）二枚、印│                  │
│    │文二枚（見偵查卷第一二四頁）  │                  │
├──┼───────────────┼─────────┤
│ 4  │桃園縣楊梅戶政事務所九十三年十│同上              │
│    │二月十六日補領國民身分證申請書│                  │
│    │上偽造之「戊○○」印文二枚、簽│                  │
│    │名一枚、指印一枚（未附卷內）  │                  │
├──┼───────────────┼─────────┤
│ 5  │扣案之戊○○印章一枚          │同上              │
│    │                              │                  │
├──┼───────────────┼─────────┤
│ 6  │扣案之丁○○勞工保險卡、花旗銀│刑法第三十八條第一│
│    │行信用卡、扣繳憑單、員工職務證│項第二款、第三款  │
│    │明書、富邦銀行存摺、印章      │                  │
├──┼───────────────┼─────────┤
│ 7  │扣案之戊○○勞工保險卡、扣繳憑│刑法第三十八條第一│
│    │單、富邦銀行存摺              │項第三款          │
└──┴───────────────┴─────────┘
